【裁判字號】    90,交上易,110
【裁判日期】    900430
【裁判案由】    過失傷害
【裁判全文】
臺灣高等法院刑事判決                            九十年度交上易字第一一號
    上  訴  人  乙○○
    即  被  告
右上訴人因過失傷害案件，不服臺灣板橋地方法院八十九年度交易字第三八二號，中
華民國八十九年十二月二十七日第一審判決（起訴案號：臺灣板橋地方法院檢察署八
十九年度偵字第一七六三號）提起上訴，本院判決如左：
    主  文
原判決撤銷。
乙○○因過失傷害人，處拘役肆拾伍日，如易科罰金，以佰元折算壹日，緩刑貳年
。
    事  實
一、乙○○於民國（下同）八十八年九月三十日下午十五時四十分許，駕駛車牌號碼
    ＧＩ－二一五八號（起訴書誤繕為ＧＩ－二一八五號）自用小客車，沿臺北縣三
    峽鎮○○路往同鎮○○路方向行駛，行至臺北縣三峽鎮○○路祖眉幹四十三號（
    電線桿編號）附近之無分向標線之彎道、狹路時，原應注意行經彎道、狹路時均
    應減速慢行，作隨時停車之準備；又汽車行駛時，駕駛人應注意車前狀況，並隨
    時採取必要之安全措施；再汽車交會時在無分向標線之道路交會時，應減速慢行
    ，會車相互之間隔不得少於半公尺，而依當時為晴天、日間自然光、路面乾燥無
    缺陷、車輛無機械障礙等情況，復非不能注意，其於行經上開地點時，竟疏於注
    意應減速慢行，及未注意車前狀況以隨時保持會車時之適當間隔，並作隨時停車
    之準備，斯時適有甲○○駕駛車牌號碼ＦＮＷ－九三三號重型機車，沿同一路段
    與乙○○反向行駛而行經前揭開地點，亦疏於注意車前狀況以隨時保持會車時之
    適當間隔，並作隨時停車之準備，是乙○○所駕駛之該自用小客車之左後照鏡及
    左前側玻璃乃與甲○○所騎乘之機車把手發生擦撞，使甲○○失控倒地滑行，致
    甲○○受有外傷性左小腿及足背多處外翻性撕裂脫傷併皮膚壞死等傷害，乙○○
    嗣於有偵查權限之機關發覺其犯罪前，即向前來處理車禍事宜之臺北縣警察局三
    峽分局警員鄭明輝承認駕車發生前揭車禍，其後並自動接受裁判。
二、案經乙○○自首及甲○○訴由臺北縣警察局三峽分局移送臺灣板橋地方法院檢察
    署檢察官偵查起訴。
    理  由
一、訊據被告乙○○固坦承於前開時地駕車與與告訴人甲○○發生擦撞，致告訴人人
    車倒地而受傷一事，惟矢口否認有過失情事，辯稱我認為告訴人的受傷，我沒有
    過失，告訴人自己有過失云云，然查右揭事實，業據告訴人指訴綦詳，再觀之警
    員製作而經告訴人與被告所簽名之交通事故草圖所示之掉落之玻璃碎片地點以觀
    ，如以該道路之中心點直向劃成兩半，該掉落之玻璃碎片全在對向之車道內，有
    該草圖在卷可稽，被告於警訊時亦自承：「我當時時速約四十公里」，足見被告
    行經彎道、狹路未減速慢行而向對向之車道致生本件之車禍，核與證人林萬生
    證述之情節相合，復有肇事地點照片八幀、車損照片五幀及財團法人恩主公醫院
    出具之「甲種診斷證明書」附卷足憑；另按汽車行經彎道、狹路時均應減速慢行
    ，作隨時停車之準備；又汽車行駛時，駕駛人應注意車前狀況，並隨時採取必要
    之安全措施；再汽車交會時在無分向標線之道路交會時，應減速慢行，會車相互
    之間隔不得少於半公尺，交通安全規則第九十三條第一項第四款、第九十四條第
    三項、第一百條第一款、第五款分別定有明文，被告駕車行經上開彎道、狹路時
    ，即應注意上開法令之規定，負起其隨時注意上開法令規定之義務，而依當時情
    形亦無不能注意之情事存在，且觀乎現場照片所示，於肇事地之被告行向右側有
    一片未舖設柏油之空地，如被告能減速慢行，注意車前狀況，當有餘隙得以反應
    而向右閃避而免此車禍之發生，被告竟疏於注意應減速慢行，並隨時注意車前狀
    況以保持適當之間隔，而與亦疏於注意車前狀況以隨時保持會車時之適當間隔之
    甲○○發生擦撞，其有過失甚明；此亦有臺灣省車輛行車事故覆議鑑定委員會八
    十九年六月十六日府議字第八九○七一四號覆議意見書在卷可查，雖被害人甲○
    ○行經肇事地點同未注意車前狀況以隨時保持會車時之適當間隔，並作隨時停車
    之準備，而就本件車禍之發生同有過失，惟究未能據以解免被告疏失之咎，而被
    害人甲○○因本件事故受有前開傷害，其所受傷害與被告之上開過失行為間有相
    當因果關係，另證人鍾曉芸所述被告有減速等，因無樍極之證據足資證明，及證
    人孫華庭所述撞擊點無法確定等，均無法為被告有利之認定，又道路交通事故調
    查報告表所示遺留之玻璃碎片地點，與原來警員製作而經告訴人與被告所簽名之
    交通事故草圖所示之掉落之玻璃碎片地點不完全相符，自以經告訴人與被告所簽
    名之交通事故草圖為準，是該道路交通事故調查報告表及依此而鑑定之臺北縣區
  車輛行車事故鑑定委員鑑定意見書，因其未注意經告訴人與被告所簽名之交通事
    故草圖，而認「甲方（告訴人）行經無分向設施路段未靠右行駛之與有過失，亦
    難為被告無過失之有利認定，是被告所辯，無非卸責之詞，不足採信，本件事證
    明確，被告之犯行堪以認定。
二、核被告乙○○所為，係犯刑法第二百八十四條第一項前段之過失傷害罪，其於有
    偵查權限之機關發覺犯罪前，即向前來處理車禍事宜之臺北縣警察局三峽分局警
    員鄭明輝承認駕車發生前揭車禍等，業據證人鄭明輝證述明確，被告未逃避並接
    受裁判，所為符合自首之要件，應依刑法第六十二條前段之規定減輕其刑，又被
    告行為後，刑法第四十一條之規定，業經於九十年一月四日修正，並經總統於九
    十年一月十日公布，依法於九十年一月十二日生效，而修正後之刑法第四十一條
    第一項之規定「犯最重本刑為五年以下有期徒刑以下之刑之罪，而受六個月以下
    有期徒刑之宣告，因身體、教育、職業、家庭之關係或其他正當事由，執行顯有
    困難者，得以一元以上三元（業據罰金罰鍰提高標準條例第二條前段規定，就其
    原定數額提高為一百倍折算一日）以下折算一日，易科罰金，但確因不執行所宣
    告之刑，難收矯正之效，或難以維持法秩序者，不在此限」，對於被告並無不利
    ，依刑法第二條第一項前段之規定，適用裁判時之新法。
三、原審據以論罪科刑原非無見，惟就前揭法律之修正不及適用，被告空言上訴，雖
    無理由，但原判決既有前揭之未洽，仍應由本院將原判決撤銷改判，爰審酌被告
    與告訴人之過失程度、所生損害及犯罪後態度良好並與被害人達成和解賠償損害
    ，有調解筆錄在卷可證等一切情狀，量處如主文所示之刑，並諭知易科罰金之折
    算標準，又被告未曾受有期徒刑以上刑之宣告，有被告刑案紀錄簡覆表可憑，其
    經此次之偵審程序之教訓，當知警愓，應無再犯之虞，本院認其所受刑之宣告，
    以暫不執行為適當，爰併宣告緩刑二年，以勵自新。
據上論斷，應依刑事訴訟法第三百六十九條第一項前段、第三百六十四條、第二百九
十九條第一項前段，刑法第二百八十四條第一項前段、第六十二條前段、第四十一條
第一項、第七十四條第一款、第二條第一項前段，罰金罰鍰提高標準條例第一條前段
、第二條判決如主文。
本案經檢察官吳慎志到庭執行職務。
中    華    民    國      九十    年       四       月      三 十       日
                          臺灣高等法院交通法庭
                              審判長法  官  陳  正  雄
                                    法  官  許  錦  印
                                    法  官  許  宗  和
右正本證明與原本無異。
不得上訴。
                                    書記官  廖  艷  莉
中    華    民    國     九十     年       五       月        一        日
附錄：本案論罪科刑法條全文
刑法第二百八十四條
因過失傷害人者，處六月以下有期徒刑、拘役或五百元以下罰金。致重傷者，處一年
以下有期徒刑、拘役或五百元下罰金。
從事業務之人，因業務之過失傷害人者，處一年以下有期徒刑、拘役或一千元以下罰
金。致重傷者，處三年以下有期徒刑、拘役或二千元以下罰金。


司法院資訊處製作；財團法人民間司法改革基金會備份。
